【裁判字號】    98,交聲,79
【裁判日期】    980630
【裁判案由】    違反道路交通管理處罰條例聲明異議
【裁判全文】
臺灣雲林地方法院交通事件裁定          98年度交聲字第79號
移送機關即
原處分機關  交通部公路總局嘉義區監理所雲林監理站
異  議  人
即受處分人  甲○○
上列異議人即受處分人因違反道路交通管理處罰條例案件，對於
交通部公路總局嘉義區監理所雲林監理站民國98年4 月16日所為
之雲監裁字第裁72-I00000000號裁決處分（原舉發違反道路交通
管理事件通知單：彰化縣警察局98年3 月12日彰警交字第I00000
000 號），聲明異議，本院裁定如下：
    主  文
異議駁回。
    理  由
一、原處分意旨略以：異議人即受處分人甲○○於民國98年3 月
    12日上午10時30分許，騎乘車牌號碼IXH-158 號重型機車（
    下稱本案機車），沿彰化縣花壇鄉○○路行駛，至該路段與
    光明路交岔路口處時，因機車不依規定兩段式左轉，經雲林
    縣警察局彰化分局花壇分駐所員警當場攔停並製單舉發，原
    處分機關遂依道路交通管理處罰條例第48條第1 項第2 款、
    第63條第1 項第1 款規定，裁處受處分人罰鍰新臺幣（下同
    ）1,000 元，並記違規點數1 點。
二、異議意旨略以：彰化縣花壇鄉○○路與光明路交岔路口之二
    段式左轉機車待轉格，因線框不清楚而不易辨識，異議人不
    服原處分，爰依法聲明異議。
三、按機器腳踏車行駛至交岔路口，其轉彎，應依標誌或標線之
    規定行駛。又汽車駕駛人轉彎時，有不依標誌、標線、號誌
    指示之情形者，處600 元以上1,800 元以下罰鍰，並記違規
    點數1 點，道路交通安全規則第99條第2 項、道路交通管理
    處罰條例第48條第1 項第2 款、第63條第1 項第1 款分別定
    有明文。再者，「機慢車兩段左（右）轉標誌，用以告示左
    （右）轉汽缸總排氣量未滿550 立方公分機器腳踏車或慢車
    駕駛人應遵照號誌指示，在號誌顯示允許直行時先行駛至右
    （左）前方路口之左（右）轉待轉區等待左（右）轉，俟該
    方向號誌顯示允許直行後，再行續駛，以兩段方式完成左（
    右）轉。本標誌設於實施機慢車兩段左（右）轉路口附近顯
    明之處，並配合劃設機慢車左（右）轉待轉區標線」「機慢
    車左（右）轉待轉區線，用以指示汽缸總排氣量未滿550 立
    方公分之機器腳踏車或慢車駕駛人分段行駛。視需要設於號
    誌管制之交岔路口。本標線線型為白色長方形，線寬十五公
    分。劃設於停止線前端，設有枕木紋行人穿越道者，劃設於
    枕木紋行人穿越道前方」。道路交通標誌標線號誌設置規則
    第65條第1 、2 項及第191 條第1 、2 項分別載有明文。
四、本院之判斷：
(一)、本案異議人於98年3 月12日上午10時30分許，駕駛本案機車
    ，沿彰化縣花壇鄉○○路由南往北行駛，至該路與光明路交
    岔路口處，未依規定兩段式左轉，逕而直接左轉光明路，經
    彰化縣警察局彰化分局花壇分駐所員警乙○○攔停，而製單
    舉發等事實，為異議人所不否認（參本院卷第25頁背面），
    復經證人即舉發員警乙○○於本院調查時證述明確（參本院
    卷第26頁至該頁反面），並有彰化縣警察局98年4 月16日彰
    警交字第I00000000 號舉發違反道路交通管理事件通知單影
    本、彰化縣警察局彰化分局彰警分五字第0980009886號書函
    、道路交通舉發現場圖在卷可參（參本院卷第6 頁、第9 頁
    、第33頁），應堪認定。
(二)、異議人固辯稱二段式左轉機車待轉格，因線框不清楚而不易
    辨識云云，然查：
１、證人乙○○即舉發員警於本院調查時結證：我於98年3 月12
    日上午10時在中山路與光明路口執行交通稽查及防治交通事
    故勤務，本件我舉發的；當時我是站在光明路口處的85度C
    咖啡店旁邊，異議人是由中山路北上到光明路口就要左轉光
    明路，當時那時候號誌是綠燈，異議人就是直接左轉過來，
    沒有待轉；中山路的紅綠燈號誌上有1 個標誌，雙向都有，
    然後中山路路旁、未到光明路口前也還有1 個標誌，標誌的
    形式都是1 個大圓圈，有2 個垂直箭頭，及1 臺機車的樣式
    ，顏色為藍色，意思就是圓圈形式的二段式左轉標誌；該交
    岔路口機車待轉區的線有點斑駁，但是不會影響到標誌的辨
    識，標誌就是圓圈的二段式左轉標誌，紅綠燈上面有1 個，
    尚未到光明路口之前路邊也有1 個（參本院卷第26頁）。又
    沿異議人行進方向，在中山路未至光明路口前之路旁，及中
    山路與光明路交岔路口紅綠燈號誌上，均有2 個清晰可見之
    機慢車兩段左轉標誌，有現場照片及現場圖在卷可稽（參本
    院卷第33至42頁），可見按照異議人行經之路線，先在中山
    路之路旁已置有1 個機慢車兩段左轉標誌，待異議人行至中
    山路與光明路交岔路時，其正上方亦置有1 個相同的標誌，
    細觀該2 個機慢車兩段左轉標誌設置位置，均未被路樹、招
    牌或其他物品所遮掩，況且該2 個標誌下方，均設有書寫「
    機慢車兩段左轉」之附牌，一般小心謹慎之駕駛行經此地，
    有充足的時間、機會看見上開2 個機慢車兩段左轉標誌，可
    輕易辨識標誌之意義，異議人自難委為不知。再者，衡諸值
    勤警員係依法執行公務，與異議人並不相識，素無怨隙，且
    目睹及取締異議人上開違規情事，應無設詞攀誣、或虛構違
    規事實以陷害異議人之理，況警員執行公務本身受行政懲處
    責任之監督，到庭具結作證更以刑罰擔保其真實性，殊無甘
    冒行政懲處及刑法偽證罪責任而刻意誣陷異議人之必要。綜
    合以上，足認證人乙○○之上開證述，應屬事實，堪信異議
    人騎乘本案機車行經前揭路口時，未依機慢車兩段左轉標誌
    之指示兩段式左轉，反而逕行直接左轉，自有駕駛人轉彎時
    未依標誌指示之違規情形。
２、本案違規地點之中山路與光明路交岔口處，於光明路往來兩
    側枕木紋行人穿越道前方，均以白色實線畫設機慢車左轉待
    轉區線乙情，有現場圖及現場照片在卷可稽（參本院卷第34
    至36頁），是往來此處之機車駕駛人，均得以知悉此項標線
    之設置。再者，本案違規地點前方及路口正上方，均置有機
    慢車兩段左轉標誌及附牌，已論明如上１所述，益徵機車駕
    駛人行至本案違規地點時，果若欲左轉光明路時，均可以預
    見應先行沿中山路直行至光明路口上之機慢車左轉待轉區內
    待轉，再往光明口方向行駛，異議人騎乘本案機車行經本案
    違規地點，欲左轉光明路時，當應先行至此機慢車左轉待轉
    區內待轉，異議人逕而左轉至光明路，自有未依標線指示之
    情形。異議人雖辯稱機慢車左轉待轉區線不易辨識，並舉現
    場照片1 張以佐其說（參本院卷第4 頁），惟細究異議人所
    舉之上開現場照片，機慢車左轉待轉區線僅前方白色實線有
    斑駁，另外3 條白色實線仍然清楚可見，果若異議人行經本
    案違規地點時，可小心注意路旁及路口處之機慢車兩段左轉
    標誌、標線，當無違規之可能，異議人辯稱標線不清楚致無
    法辨識需兩段式左轉云云，當屬事後卸責之詞，不可採信。
(三)、綜上所述，異議人行經上開路段，未依標誌、標線指示，擅
    自左轉，原處分機關引用道路交通管理處罰條例第48條第1
    項第2 款、第63條第1 項第1 款之規定，裁處異議人罰鍰1,
    000 元，並記違規點數1 點，核無違誤；從而，異議人之異
    議為無理由，應予駁回。
五、據上論結，應依道路交通案件處理辦法第19條，裁定如主文
    。
中    華    民    國    98    年    6     月    30    日
                  交通法庭  法  官  藍家偉
以上正本證明與原本無異。
如不服本裁定，應於裁定送達後5 日內向本院提出抗告狀（須附
繕本）。
                            書記官  王雪招
中    華    民    國    98    年    6     月    30    日


司法院資訊處製作；財團法人民間司法改革基金會備份。
